臺灣高等法院刑事判決
109年度原上訴字第136號
上  訴  人  
即  被  告  周孟鋼
指定辯護人  義務辯護人唐德華律師              
上列上訴人即被告因公共危險案件，不服臺灣新竹地方法院109
年度原訴字第31號，中華民國109年9月4日第一審判決（起訴案
號：臺灣新竹地方檢察署109年度偵字第4840號），提起上訴，
本院判決如下：
    主  文
上訴駁回。               
    事實及理由
一、本案經本院審理結果，認第一審以被告周孟鋼犯刑法第175
    條第1項之放火燒燬他人所有物罪，4罪，均累犯，各量處有
    期徒刑2年2月、1年6月、1年6月、1年2月，定應執行刑為有
    期徒刑5年6月。扣案之打火機2個依法諭知沒收，核其認事
    用法及量刑均無不當，應予維持，除證據部分應補充「被告
    於本院審理時之自白、撤回附帶民事訴訟聲明狀（告訴人吳
    美雪）、和解筆錄（告訴人羅培欽，吳美雪）」（本院卷第
    119頁、第133頁至第134-2頁、第187至189頁）外，其餘均
    引用第一審判決書記載之事實、證據及理由（如附件）。
二、被告上訴意旨略以：因自身無父無母，一個人在外生活，經
    濟壓力過高，加上和女朋友吵架而喝酒，導致心理層面無法
    控制，進而犯下大錯，針對本案的過錯非常後悔，並且願意
    賠償因自身過錯所造成受害者的財產損失，懇求受害者之諒
    解，以及懇請從輕量刑，希望能早日出監、早點工作，賠償
    被害人的財產損失等語。
三、經查：
　㈠原審依調查證據之結果，認定被告各基於放火燒燬他人所有
    物之犯意，持扣案之打火機2個，分別㈠於民國109年4月28日
    1時31分至33分間，在新竹市○區○○路000巷○○○○○○○○○號碼為
    新竹市○區○○路000號建物（下稱202號建物）東側門前，持
    打火機引燃張懋綋停放該處之車號000-0000號重型機車（下
    稱A車）腳踏墊，致A車全車燒燬，僅餘骨架，且火勢延燒20
    2號建物外牆、傅碧鳳停放新竹市○區○○路000巷0號前之車號
    000-000號重型機車（下稱B車）、羅培欽停放新竹市○區○○
    路000巷0號前之車號000-000號重型機車（下稱C車），使得
    202號建物緊鄰A車處之牆面水泥剝落、裝設在2樓外牆之採
    光罩燒熔破損、牆面所裝設冷氣室外主機2台外殼嚴重變色
    及變形、2樓及3樓之曬衣場與編號分別為2C、3C號套房之紗
    窗紗網熔化破損、B車之左側車身及車頭處外殼熱熔受損、C
    車車身後半部燒燬而僅餘骨架，致生公共危險且足生損害於
    蔡璧如、張懋綋、傅碧鳳、羅培欽。嗣經民眾於109年4月28
    日1時45分許發現火災並通報119派員前往處理，方於109年4
    月28日2時4分許及時撲滅火勢。㈡又於109年4月28日3時31分
    許，在新竹市○區○○街00巷00號吳美雪住處前，以打火機引
    火引燃放置上址天然瓦斯表下方雨傘、洗衣用具等雜物，使
    雨傘、洗衣用具等雜物燒燬，致生公共危險且足生損害於吳
    美雪。嗣經吳美雪即時發現以水管灑水撲滅火勢，並通報11
    9派員前往處理，災情方未擴大。㈢再於109年4月28日3時32
    分許，在新竹市○區○○街00巷00號羅富仁住處前，以打火機
    引燃懸掛上址鐵窗上之雨傘2支，致雨傘2支均燒燬，僅餘骨
    架，以及停放上開雨傘下方之車號000-0000號重型機車（下
    稱D車；該車為羅富仁之子羅宇成所有，羅富仁所管領）前
    斜版外殼受滴落之熔融物波及而局部熱熔，致生公共危險且
    足生損害於羅富仁、羅宇成。嗣經119人員於109年4月28日3
    時35分許據報前往吳美雪住處時，適發現羅富仁住處前亦有
    火勢並緊急以手套拍滅D車上之火苗，火勢始未繼續蔓延。㈣
    復於109年4月28日3時40分許，在新竹市○區○○街00號新寶旅
    社前，以打火機點燃洪美雪停放該處之車號000-000號重型
    機車（下稱E車）之左手握把手套，致E車左手握把手套燒燬
    、車頭左側握把橡膠套及車輛控制鍵、左後視鏡熱熔，致生
    公共危險且足生損害於洪美雪。其後，於109年4月28日3時4
    4分許119人員據報抵達時，火勢已自然熄滅。核被告所為均
    係犯刑法第175條第1項之放火燒燬他人所有物罪，共4罪，
    均累犯，業於判決理由中論述綦詳；於量刑時復審酌被告僅
    因酒後心情不佳，即於犯罪事實欄所示之地點恣意點燃、燒
    燬他人之物，且地點皆為緊鄰住宅、建築物密集之處，時間
    則為凌晨，倘若未即時經人發覺而撲滅火勢，將有可能造成
    極為嚴重之後果，其犯罪所生之危險性重大，亦對各告訴人
    造成相當程度之實際損害，行為應予譴責，另考量被告犯後
    均坦承全部犯行之態度，並衡酌各告訴人於偵、審過程中曾
    表示之意見，及被告自承之智識程度、家庭生活經濟狀況等
    一切情狀，分別量處有期徒刑2年2月、1年6月、1年6月、1
    年2月，定應執行刑為有期徒刑5年6月，所為量刑已就刑法
    第57條規定事項詳為審酌，亦稱妥適，既未逾越法定刑度，
    亦無濫用自由裁量之權限。
　㈡按刑之量定，為求個案裁判之妥當性，法律賦予法院裁量之
    權，量刑輕重，屬為裁判之事實審法院得依職權自由裁量之
    事項，苟其量刑已以行為人之責任為基礎，並審酌刑法第57
    條各款所列情狀，在法定刑度內，酌量科刑，如無偏執一端
    ，致明顯失出失入情形，即不得遽指為違法。本件原審於量
    刑時已審酌各告訴人於偵、審過程中曾表示之意見，及被告
    自承之智識程度、家庭生活經濟狀況等一切情狀，分別量處
    有期徒刑2年2月、1年6月、1年6月、1年2月，定應執行刑為
    有期徒刑5年6月，核已合於刑法第57條各款所列量刑事由，
    並無明顯失當或不合比例原則之處，所為量刑尚無過重之情
    形。另經本院依法通知全部告訴人，雖告訴人羅培欽、吳美
    雪、蔡壁如已到庭，並與被告成立和解，此有本院撤回附帶
    民事訴訟聲明狀（告訴人吳美雪）、和解筆錄（告訴人羅培
    欽，吳美雪）、審判筆錄（告訴人蔡壁如）在卷可參（本院
    卷第133頁至第134-2頁、第189頁），惟被告尚未賠償分文
    ，量刑基礎並未發生重要變化，無從撼動原判決本於裁量權
    所為量刑之適法妥當性，且參以告訴人蔡碧如於本院審理時
    陳稱：雖我與被告達成和解，但我覺得原審判處被告的刑期
    很低，且被告是累犯，如果這樣輕判，我覺得對老百姓來講
    是很大的侮辱，被告只要喝酒情緒不佳就到處亂放火，我現
    在想到就非常驚恐，我不原諒被告等語（本院卷第190頁）
    ，益徵被告所為本案犯行對於公共安全之危害、被害人心理
    上之恐懼甚鉅，尚無從僅以被告有與部分告訴人達成和解，
    即認原審量刑有所不當，被告上訴以此指摘原審量刑不當，
    請求本院改判較輕之刑，要無理由。
四、綜上所述，被告上訴為無理由，應予駁回。
據上論斷，應依刑事訴訟法第368條、第373條，判決如主文
本案經檢察官許大偉提起公訴，檢察官許鈺茹到庭執行職務。
中　　華　　民　　國　　109 　年　　12　　月　　30　　日
                  刑事第七庭    審判長法　官  孫惠琳
                                      法　官  張育彰
                                      法　官  王惟琪
以上正本證明與原本無異。
如不服本判決，應於收受送達後20日內向本院提出上訴書狀，其
未敘述上訴之理由者並得於提起上訴後20日內向本院補提理由書
狀（均須按他造當事人之人數附繕本）「切勿逕送上級法院」。
                                      書記官  呂修毅
中　　華　　民　　國　　109 　年　　12　　月　　31　　日
────────────────────────────
附件：
臺灣新竹地方法院刑事判決　　　　　　 109年度原訴字第31號
公　訴　人　臺灣新竹地方檢察署檢察官
被　　　告　周孟鋼
指定辯護人　本院公設辯護人林建和
上列被告因公共危險案件，經檢察官提起公訴（109年度偵字第
4840號），被告於本院準備程序中就被訴事實為有罪之陳述，經
本院告知被告簡式審判程序之旨，並聽取當事人、辯護人意見後
，本院裁定由受命法官獨任進行簡式審判程序，判決如下：
    主  文
周孟鋼犯附表主文欄所示之罪，應處附表主文欄所示之刑。應執
行有期徒刑伍年陸月。
扣案之打火機貳個沒收。
    犯 罪 事 實
周孟鋼因酒後心情不佳，竟各基於放火燒燬他人所有物之犯意，
持扣案之打火機2個，分別為下列行為：
一、周孟鋼於民國109年4月28日1時31分至33分間，在新竹市○
    區○○路000巷○○○○○○○○○號碼為新竹市○區○○
    路000號建物（下稱202號建物）東側門前，持打火機引燃張
    懋綋停放該處之車號000-0000號重型機車（下稱A車）腳踏
    墊，致A車全車燒燬，僅餘骨架，且火勢延燒202號建物外牆
    、傅碧鳳停放新竹市○區○○路000巷0號前之車號000-000
  &0000; 號重型機車（下稱B車）、羅培欽停放新竹市○區○○路0
    00
    巷0號前之車號000-000號重型機車（下稱C車），使得202號
    建物緊鄰A車處之牆面水泥剝落、裝設在2樓外牆之採光罩燒
    熔破損、牆面所裝設冷氣室外主機2台外殼嚴重變色及變形
    、2樓及3樓之曬衣場與編號分別為2C、3C號套房之紗窗紗網
    熔化破損、B車之左側車身及車頭處外殼熱熔受損、C車車身
    後半部燒燬而僅餘骨架，致生公共危險且足生損害於蔡璧如
    、張懋綋、傅碧鳳、羅培欽。嗣經民眾於109年4月28日1時
    45分許發現火災並通報119派員前往處理，方於109年4月28
    日2時4分許及時撲滅火勢。
二、周孟鋼又於109年4月28日3時31分許，在新竹市○區○○街
    00巷00號吳美雪住處前，以打火機引火引燃放置上址天然瓦
    斯表下方雨傘、洗衣用具等雜物，使雨傘、洗衣用具等雜物
    燒燬，致生公共危險且足生損害於吳美雪。嗣經吳美雪即時
    發現以水管灑水撲滅火勢，並通報119派員前往處理，災情
    方未擴大。
三、周孟鋼再於109年4月28日3時32分許，在新竹市○區○○街
    00巷00號羅富仁住處前，以打火機引燃懸掛上址鐵窗上之雨
    傘2支，致雨傘2支均燒燬，僅餘骨架，以及停放上開雨傘下
    方之車號000-0000號重型機車（下稱D車；該車為羅富仁之
    子羅宇成所有，羅富仁所管領）前斜版外殼受滴落之熔融物
    波及而局部熱熔，致生公共危險且足生損害於羅富仁、羅宇
    成。嗣經119人員於109年4月28日3時35分許據報前往吳美雪
    住處時，適發現羅富仁住處前亦有火勢並緊急以手套拍滅D
    車上之火苗，火勢始未繼續蔓延。
四、周孟鋼復於109年4月28日3時40分許，在新竹市○區○○街
    00號新寶旅社前，以打火機點燃洪美雪停放該處之車號000-
    000號重型機車（下稱E車）之左手握把手套，致E車左手握
    把手套燒燬、車頭左側握把橡膠套及車輛控制鍵、左後視鏡
    熱熔，致生公共危險且足生損害於洪美雪。其後，於109年4
    月28日3時44分許119人員據報抵達時，火勢已自然熄滅。
嗣經員警於火災發生後調閱相關監視器影像，確認縱火者之外觀
、衣著特徵，確認縱火者係屬同一，且派員前往現場周圍找尋縱
火者，進而於109年4月28日3時45分許，在距離新寶旅社140公尺
處之新竹市○區○○街00號前，當場逮捕周孟鋼並扣得其隨身攜
帶之用於犯案之打火機2個而查獲。
    理  由
一、程序事項：
    本件犯罪事實，業經檢察官於109年7月28日以109年度蒞字
    第3116號補充理由書及於109年8月5日本院準備程序時當庭
    更正、補充，且並無影響基本事實同一之情形，故自應以檢
    察官補正之內容作為本案審理之範圍。
二、認定犯罪事實所憑之證據：
（一）被告周孟鋼於警詢、偵查及本院訊問時之自白。
（二）證人張懋綋（車牌號碼000-0000號機車車主，提出毀損告
      訴）於警詢及消防調查時之證述（見偵字卷二第44至45頁
      、第54至56頁）。
（三）證人蔡璧如（新竹市○區○○路000號屋主，提出毀損告
      訴）於警詢及消防調查時之證述（見偵字卷二第43頁至反
      面、第51至53頁）。
（四）證人傅碧鳳（車牌號碼000-000號機車車主，提出毀損告
      訴）於警詢及消防調查時之證述（見偵字卷二第47至48頁
      、第60至62頁）。
（五）證人羅培欽（車牌號碼000-000號機車車主，提出毀損告
      訴）於警詢及消防調查時之證述（見偵字卷二第46頁至反
      面、第57至59頁）。
（六）證人吳美雪（新竹市○區○○街00巷00號屋主，提出毀損
      告訴）於警詢、消防調查、本院準備程序時之證述（見偵
      字卷一第96頁至反面、偵字卷二第63至65頁、本院卷第
      123頁）。
（七）證人洪美雪（車牌號碼000-000號機車車主，提出毀損告
      訴）於警詢及消防調查時之證述（見偵字卷二第50頁至反
      面、第69至71頁）。
（八）證人羅富仁（新竹市○區○○街00巷00號住戶、車牌號碼
      000-0000號機車之管領者，提出毀損告訴）於警詢及消防
      調查時之證述（見偵字卷二第49頁至反面、第66至68頁）
      。
（九）新竹市警察局第三分局南門派出所警員於109年4月28日出
      具之偵查報告1份（見偵字卷一第9頁至反面）。
（）新竹市警察局第三分局搜索、扣押筆錄及南門派出所扣押
      物品目錄表（扣得：打火機2個）各1份（見偵字卷一第21
      至23頁）。
（）被告之酒精測定紀錄表1紙（見偵字卷一第27頁）。
（）109年4月28日1時34分、1時43分許新竹市○區○○路000
      巷內監視器影像翻拍照片3張（見偵字卷一第32頁）。
（）新竹市東區勝利路202巷內現場火勢照片1張（見偵字卷一
      第33頁上方）。
（）新竹市○區○○路000號建物外冷氣室外機及外牆受損照
      片3張（見偵字卷一第33頁下方、第34頁）。
（）停放在新竹市○區○○路000巷○○○○號碼000-0000號
      、000-000號及000-000號機車受損照片6張（見偵字卷一
      第35至37頁）。
（）停放在新竹市○區○○街00巷00號前之車牌號碼000-0000
    &0000; 號機車受損照片2張（見偵字卷一第38頁）。
（）新竹市○區○○街00巷00號建物外雜物及大門受損照片2
      張（見偵字卷一第39頁）。
（）停放在新竹市○區○○街00號前之車牌號碼000-000號機
      車受損照片4張（見偵字卷一第40、41頁）。
（）109年4月28日3時41分許新竹市○區○○街00號監視器影
      像翻拍照片2張（見偵字卷一第42頁）。
（）扣案物打火機2個之照片1張（見偵字卷一第43頁下方）。
（）車牌號碼000-0000號（車主羅宇成）、000-000號（車主
      洪美雪）、000-000號（車主羅培欽）、000-0000號（車
      主張懋綋）、000-000號（車主傅碧鳳）普通重型機車之
      車號查詢機車車籍列印頁面共5紙（見偵字卷一第44至48
      頁）。
（）新竹市○區○○路000號、○○街00巷00號及○○街00號
      之Google地圖列印頁面1紙（見偵字卷一第105頁）。
（）新竹市消防局109年6月3日局消調字第1090007054號函及
      函附109年5月28日火災原因調查鑑定書及證物：
   1、火災原因調查鑑定書摘要1 份（見偵字卷二第10至14頁）
      。
   2、火災現場勘察（查）人員簽到表8紙（見偵字卷二第15至
      22頁）。
   3、火災現場勘查紀錄及原因研判1份（見偵字卷二第23至32
      頁）。
   4、新竹市消防局中山分隊火災出動觀察紀錄3份（見偵字卷
      二第33至38頁）。
   5、新竹市○區○○路000巷○○○街00巷00號、00號及○○
      街00號之火災現場平面圖、物品配置暨拍照位置圖（一）
      至（四）共5份（見偵字卷二第72至76頁）。
   6、新竹市○區○○路000號建物內、外及000巷內周遭建物暨
      車牌號碼000-000號、000-000號、000-0000號機車之現場
      採證照片52張（見偵字卷二第77至102頁）。
   7、新竹市○區○○街00巷00號建物周遭之現場採證照片22張
      （見偵字卷二第103至113頁）。
   8、新竹市○區○○街00巷00號建物周遭及車牌號碼000-0000
    &0000; 號機車之現場採證照片14張（見偵字卷二第114至12
    0頁）
      。
   9、新竹市○區○○街00號建物外觀及車牌號碼000-000號機
      車之現場採證照片15張（見偵字卷二第121至128頁上方）
      。
  10、109年4月28日1時31至39分許新竹市○區○○路000巷內監
      視器影像翻拍照片6張（見偵字卷二第128頁下方至131頁
      上方）。
  11、109年4月28日3時11至43分許新竹市○區○○街00○00號
      監視器影像翻拍照片5張（見偵字卷二第131頁下方至133
      頁）。
  12、新竹市消防局109年4月29日火災證物鑑定報告（鑑定結果
      ：皆未檢出可燃性液體）4份（見偵字卷二第134至137頁
      ）。
  13、連續縱火案監視器影像內容一覽表1份（見偵字卷二第138
      頁）。
  14、監視器影像光碟1片（置於偵字卷二後附光碟片存放袋內
      ）。
（）扣案之打火機2個。
    綜上，堪認被告之任意性自白與事實相符，堪予採信，是本
    件事證已臻明確，被告犯行，已堪認定，應予依法論科。
三、論罪
（一）按刑法第175條第1項之罪，以「致生公共危險」為犯罪構
      成要件之一，所謂「致生公共危險」，乃指放火燃燒之情
      形，依一般社會通念，有延燒至他人所有物之危險存在，
      不以發生實害為必要（最高法院89年度台上字第3931號判
      決意旨可資參照）。再按刑法第175條第1項所稱之「燒燬
      」，係指燃燒毀損之義，亦即標的物已因燃燒結果喪失其
      效用而言（最高法院87年度台上字第1719號判決意旨可資
      參照）。查被告就犯罪事實一、二、三、四之放火行為，
      各使犯罪事實一、二、三、四所示之物，有犯罪事實一、
      二、三、四所示之情形，且致令不堪使用而喪失其效用，
      ，已達「燒燬」之程度。又被告犯罪事實一、二、三、四
      之放火行為，均有延燒之危險存在，或已發生延燒之事實
      ，依一般社會通念，客觀上具有危險性，已致生公共危險
      無訛。
（二）是核被告所為，均係犯刑法第175條第1項之放火燒燬他人
      所有物罪，共4罪。又刑法第175條第1項之罪，原含有毀
      損性質，不另成立刑法第354條毀損罪。被告所犯4罪間，
      犯意各別，且點火之行為、地點、物品均不相同，應分論
      併罰。
四、累犯
    查被告前於104年間因公共危險案件，經臺灣新北地方法院
    以104年度原交簡字第334號判處有期徒刑5月確定；又於104
    年間因公共危險案件，經同法院以104年度原交簡字第398號
    判處有期徒刑6月確定，與上揭案件定應執行刑為有期徒刑9
    月確定，於106年1月12日期滿執行完畢；再於105年間因公
    共危險案件，經臺灣臺北地方法院以105年度審原交簡字第
    21號判處有期徒刑5月確定，於108年2月4日期滿執行完畢，
    有臺灣高等法院被告前案紀錄表在卷可憑，其於有期徒刑執
    行完畢後5年內故意再犯本件有期徒刑以上之罪，為累犯。
    又司法院釋字第775號解釋，依解釋文及理由之意旨，係指
    構成累犯者，不分情節，一律加重最低本刑，於不符合刑法
    第59條所定要件之情形下，致生行為人所受之刑罰超過其所
    應負擔罪責之個案，不符罪刑相當原則、比例原則，於此範
    圍內，在修正前，為避免發生上述罪刑不相當之情形，法院
    就該個案應裁量是否加重最低本刑；依此，該解釋係指個案
    應量處最低法定刑、又無法適用刑法第59條在內減輕規定之
    情形，法院應依此解釋意旨裁量不予加重最低本刑（最高法
    院108年度台上字第2748號、109年度台上字第247號判決意
    旨參照）。查本案依被告構成累犯之罪暨犯罪之情節，並無
    上開情事，自仍應依累犯之規定加重其刑。
五、科刑
    爰以行為人之責任為基礎，審酌被告僅因酒後心情不佳，即
    於犯罪事實欄所示之地點恣意點燃、燒燬他人之物，且地點
    皆為緊鄰住宅、建築物密集之處，時間則為凌晨，倘若未即
    時經人發覺而撲滅火勢，將有可能造成極為嚴重之後果，其
    犯罪所生之危險性重大，亦對各告訴人造成相當程度之實際
    損害，行為應予譴責，另考量被告犯後均坦承全部犯行之態
    度，並衡酌各告訴人於偵、審過程中曾表示之意見，及被告
    自承之智識程度、家庭生活經濟狀況等一切情狀，就各次犯
    行分量處如附表主文欄所示之刑，並定其應執行刑。
六、沒收：
    扣案之打火機2個為被告所有，且為供本件犯罪所用之物，
    應依刑法第38條第2項前段之規定宣告沒收。
七、依刑事訴訟法第273條之1第1項、第299條第1項前段，判決
    如主文。
本案經檢察官許大偉提起公訴，檢察官陳中順到庭執行職務。
中    華    民    國    109    年    9    月     4    日
                  刑事第八庭    法  官  潘韋廷
以上正本證明與原本無異。
如不服本判決應於收受本判決後20日內向本院提出上訴書狀，上
訴書狀應敘述具體理由。上訴書狀未敘述上訴理由者，應於上訴
期間屆滿後20日內補提理由書狀於本院(均須按他造當事人之人
數附繕本 )「切勿逕送上級法院」。
中    華    民    國    109    年    9    月     4    日
                                書記官  彭筠凱
【附表】
┌──────┬──────────────────┐
│犯罪事實    │主文                                │
├──────┼──────────────────┤
│犯罪事實一  │周孟鋼犯刑法第一百七十五條第一項之放│
│            │火燒燬他人所有物罪，累犯，處有期徒刑│
│            │貳年貳月。                          │
├──────┼──────────────────┤
│犯罪事實二  │周孟鋼犯刑法第一百七十五條第一項之放│
│            │火燒燬他人所有物罪，累犯，處有期徒刑│
│            │壹年陸月。                          │
├──────┼──────────────────┤
│犯罪事實三  │周孟鋼犯刑法第一百七十五條第一項之放│
│            │火燒燬他人所有物罪，累犯，處有期徒刑│
│            │壹年陸月。                          │
├──────┼──────────────────┤
│犯罪事實四  │周孟鋼犯刑法第一百七十五條第一項之放│
│            │火燒燬他人所有物罪，累犯，處有期徒刑│
│            │壹年貳月。                          │
└──────┴──────────────────┘
附錄本案論罪科刑法條全文：
刑法第175條第1項
放火燒燬前二條以外之他人所有物，致生公共危險者，處一年以
上七年以下有期徒刑。